【裁判字號】    89,自,1
【裁判日期】    900312
【裁判案由】    誣告
【裁判全文】
臺灣桃園地方法院刑事判決                              八十九年度自字第一號
    自  訴  人  甲○○
    被      告  乙○○
右列被告因誣告等案件，經自訴人提起自訴，本院判決如左：
    主  文
乙○○無罪。
    理  由
一、按凡與國家或社會同時被害之個人，仍不失為直接被害之人，刑法第一百六十九
    條第一項之誣告罪，所侵害之法益，雖一方為國家之審判權，但其成立，既以使
    人受處分之目的為要件其被陷害之人自得提起自訴。（司法院院字第一五四０號
    解釋參照），又同法條第二項之準誣告罪，於侵害國家法益之中，同時並具有侵
    害個人法益之故意，被害人對於準誣告罪不能謂非直接被害人，自得提起自訴。
    （最高法院五十四年台上字第一一三九號判例意旨參照），本件自訴人以被告乙
    ○○涉犯刑法第一百六十九條第一項、第二項之罪嫌而提起自訴，其起訴自屬合
    法，先予敘明。
二、自訴意旨略以：自訴人係營業小客車駕駛人，民國八十七年八月二十三日十七時
    二十分許，駕駛車號Ｖ六－四六０號營業小客車沿桃園縣桃園市○○街行駛，於
    行經國光街與中山東路口時，與被告乙○○所騎乘之車號ＧＹＰ－０六０號機車
    發生碰撞，自訴人於車禍發生後立即報警處理，並將被告送敏盛綜合醫院急診，
    而該院主治醫師告之被告並無骨折，但被告未戴安全帽有無骨折需觀察七十二小
    時，其餘並無大礙，被告隨即出院，詎被告竟以偽造之八十七年九月七日開立之
    八十七年八月二十二日敏盛綜合醫院診斷證明書對自訴人提出過失傷害告訴，該
    案經鈞院及臺灣高等法院均判處被告即自訴人無罪，被告使用偽造、變造之證據
    意圖使自訴人受刑事處分之意圖甚明，因認被告乙○○涉犯刑法第一百六十九條
    第一項、第二項之誣告罪嫌。
三、按犯罪事實應依證據認定之，無證據不得推定其犯罪事實；又不能證明被告犯罪
    ，應諭知無罪之判決。刑事訴訟法第一百五十四條、第三百零一條第一項分別定
    有明文。又「誣告罪之成立，以意圖他人受刑事處分，或懲戒處分，而為虛偽之
    告訴、告發、報告者為要件。所謂虛偽，係指明知無此事實故意捏造而言，若告
    訴人誤認有此事實，或以為有此嫌疑，自不得指為虛偽，即難以科以本罪。」（
    最高法院四十年台上八八號判例）；又「所訴之事實縱屬不能證明係屬存在，而
    在積極方面尚未能證明虛偽，則被誣告人未予判決，係祗以犯罪嫌疑不能證明之
    故，自不能推定告訴人之所訴為誣告。」（同院四十六年台上九二七號判例意旨
    參照）
四、本件自訴人甲○○認被告乙○○涉犯右揭罪嫌，係以八十七年八月二十三日十七
    時二十分車禍發生後，伊曾陪同被告至敏盛綜合醫院就診，經該院診治結果被告
    並無骨折現象，詎被告嗣後竟持偽造之該院八十七年九月七日開立載明「兩膝部
    擦傷，右足第一趾、第二趾骨骨折」之診斷證明書，於同日對自訴人提出過失傷
    害告訴，意圖使自訴人受刑事處分等為其主要論據。訊據被告乙○○堅決否認有
    誣告及使用偽造證據犯行，辯稱：當日車禍伊確受有傷害，該診斷證明書確為敏
    盛綜合醫院所開具，伊並無自訴人所指犯行等語。
五、經查：自訴人與被告確於八十七年八月二十三日十七時二十分許，在桃園縣桃園
    市○○街與中山東路之交岔路口發生車禍，當時自訴人係駕駛車號Ｖ六－四六０
    號營業小客車由屬支線道之國光街直行通過該交岔路口，適有被告乙○○騎乘車
    號ＧＹＰ－０六０號機車沿中山東路往三民路方向直行，兩車於該交岔路口發生
    碰撞，該次車禍之肇事責任，經審理結果：「應為被害人（即本件被告）騎乘機
    車行近交岔路口時，既不減速慢行，復不注意被告（即本件自訴人）汽車已然先
    行通過該交岔路口之中心處，當近距離發覺被告汽車時，因時速過快，已然不急
    煞停，始往左偏駛，但仍無法避免而碰撞被告汽車之車頭，即車禍應為被害人不
    遵守道路交通安全規則所致，被告核無違規之處」等情，為前案確定判決所認事
    實，已據本院調取本院八十八年度交易字第一七二號（含臺灣高等法院八十八年
    度交上易字第三０七號判）卷審閱，有該案卷節本及判決書二份附卷可參，雖前
    案自訴人經法院為無罪判決之諭知，然其理由係經審理後，認自訴人對於車禍之
    發生並無過失，已如前述，亦僅係被告於前案所申告之理由為法院所不採，究非
    被告明知並無其事，意圖使自訴人受刑事處分而故意虛偽捏造車禍事實可比；又
    被告於該次車禍發生時確受有傷害，自訴人甚且將被告急送敏盛綜合醫院急診，
    已據自訴人於前案警訊時供承在卷，復為本件審理時所不否認，被告於車禍發生
    時既受有傷害，而其於前案所提出之敏盛綜合醫院八十七年九月七日載明：「兩
    膝部擦傷，右足第一趾、第二趾骨骨折」之診斷證明書，確為敏盛綜合醫院所開
    具，惟其「因兩膝及左足受傷確實就診日期係於八十七年八月二十三日十七時二
    十四分前來就診，前開診斷書日期二十二日及部位右足係屬筆誤」等情，有敏盛
    綜合醫院八十九年七月十一日八敏醫字第０七０三號函可稽，又被告亦確因左足
    第二趾骨折，再於八十八年五月二十四日至敏盛綜合醫院進行手術治療，亦經前
    案臺灣高等法院審理時調取被告之病歷表審閱屬實，並經本院當庭勘驗被告左足
    第二趾確有手術縫合痕跡有該臺灣高等法院案卷節本及本院審理筆錄可憑，因之
    ，敏盛綜合醫院之診斷證明書既屬有權制作之人所制作，即非偽造或變造之書證
    ，被告持以行使，自無行使偽造、變造證據之可言，此外復查無其他證據足認被
    告有自訴人所指之行為，自屬不能證明被告犯罪，應諭知無罪之判決。
據上論斷，應依刑事訴訟法第三百四十三條、第三百零一條第一項，判決如主文。
中      華      民      國      九十        年    三      月十二    日
                                臺灣桃園地方法院刑事第一庭
                                    法  官    黃  斯  偉
右正本證明與原本無異。
如不服本判決，應於判決送達後十日內向本院提出上訴狀( 應附繕本 )，上訴於
臺灣高等法院。
                                    書記官    薛  淑  玲
中      華      民      國      九十        年     三     月    十四    日


司法院資訊處製作；財團法人民間司法改革基金會備份。
